【裁判字號】    97,訴,23
【裁判日期】    970825
【裁判案由】    毒品危害防制條例
【裁判全文】
臺灣澎湖地方法院刑事判決                97年度訴字第23號
公  訴  人  臺灣澎湖地方法院檢察署檢察官
被      告  丙○○
                    現於臺灣澎湖監獄另案執行中
指定辯護人  本院公設辯護人  乙○○
上列被告因毒品危害防制條例案件，經檢察官提起公訴（97年度
偵字第292號），本院判決如下：
    主    文
丙○○共同連續販賣第一級毒品，處有期徒刑捌年。扣案之第一
級毒品海洛因捌包（其中肆包合計淨重貳點捌貳公克、包裝重壹
點伍玖公克；另肆包袋上標示Ｈ (＋)合計淨重肆點伍柒公克、
包裝重壹點零捌公克）、殘餘第一級毒品海洛因之塑膠袋壹個，
均沒收銷燬之。扣案之分裝袋壹佰捌拾壹個均沒收。共同販賣第
一級毒品所得合計新臺幣陸仟壹佰元，與吳媛玉、吳育成連帶沒
收，如全部或一部不能沒收時，以其財產抵償之。
    事    實
一、丙○○明知海洛因係政府公告列管之第一級毒品，不得非法
    販賣、轉讓或持有，竟與吳媛玉、吳育成（均另為判決）共
    同基於營利之概括犯意聯絡，自民國91年3月上旬某日起，
    迄91年4月30日止，由吳媛玉在南投縣埔里鎮○○○街44 號
    、草屯鎮等處，將第一級毒品海洛因交予丙○○，繼丙○○
    交由吳育成並騎乘吳媛玉提供之機車，在南投縣埔里鎮等處
    ，各以新臺幣（下同）400元、300元不等之價格，售予綽號
    「阿美」、「阿凸」等人，後丙○○匯集吳育成販賣所得款
    項，再於上開地點交予吳媛玉，以此方式連續販賣海洛因前
    後達20次。嗣於91年5月2日12時30分許，經南投縣政府警察
    局埔里分局員警，在南投縣埔里鎮○○○街44號3樓，逮捕
    通緝犯許敏瑜時，查獲丙○○、吳育成，並在現場扣得吳媛
    玉所有之第一級毒品海洛因4包（合計淨重2.82公克、包裝
    重1.59公克）、殘餘海洛因之塑膠袋1只、分裝袋181個；繼
    經警在南投縣草屯鎮○○路103號38室拘提吳媛玉，並在吳
    媛玉租處扣得第一級毒品海洛因4包（袋上標示Ｈ (＋)，合
    計淨重4.57公克、包裝重1.08公克）。
二、案經南投縣政府警察局埔里分局報請臺灣南投地方法院檢察
    署檢察官呈請臺灣高等法院檢察署檢察長移轉臺灣澎湖地方
    法院檢察署檢察官偵查起訴。
    理    由
壹、證據能力部分：
一、按被告以外之人於審判外之陳述雖不符刑事訴訟法第159 條
    之1至之4等條文之規定，而經當事人於審判程序同意作為證
    據，法院審酌該言詞陳述或書面陳述作成時之情況，認為適
    當者，亦得為證據；當事人、代理人或辯護人於法院調查證
    據時，知有刑事訴訟法第159條第1項不得為證據之情形，而
    未於言詞辯論終結前聲明異議者，視為有前項之同意，刑事
    訴訟法第159條之5定有明文。又被告以外之人於偵查中向檢
    察官所為陳述，除顯有不可信之情況者外，得為證據，刑事
    訴訟法第159條之1第2項亦定有明文。本件證人即共犯吳媛
    玉、吳育成於警訊、偵查中之陳述，其性質雖屬傳聞證據，
    惟並無符合刑事訴訟法第159條之1至之4等前四條之情形，
    且上開筆錄於本院審理時經予以提示並告以要旨，各經檢察
    官及被告、辯護人表示意見，當事人均未於言詞辯論終結前
    對該等筆錄內容異議，且無證據顯示檢察官在偵查時有不法
    取供之情形，復查無顯不可信之情況，依上開說明，上開共
    犯於警訊、偵查中之陳述，均有證據能力。
二、又依刑事訴訟法第198條、第208條之規定，所謂鑑定乃指於
    刑事訴訟程序中為取得證據資料而由檢察官或法官指定具有
    特別知識經驗之鑑定人、學校、機關或團體，就特定之事物
    ，以其專業知識加以分析、實驗而作判斷，以為偵查或審判
    之參考，是故，不論鑑定人或鑑定機關、學校、團體，均應
    由檢察官或法官視具體個案之需要而為選任，始符合刑事訴
    訟法第198條、第208條之規範本旨，否則所為鑑定，仍屬於
    傳聞證據。但臺灣南投地方法院92年訴字第159號刑事卷（
    即吳媛玉刑事卷）內所附法務部調查局就鑑定扣案海洛因所
    為之91年6月12日調科壹字第970001731、00000000號鑑定通
    知書，於本院審理時經予以提示並告以要旨，各經檢察官及
    被告、辯護人表示意見，當事人均未於言詞辯論終結前對該
    鑑定通知書表示異議，是以該鑑定通知書仍有證據能力。
乙、得心證之理由：
一、前揭犯罪事實，業據被告丙○○坦白承認，核與證人吳育成
    於警詢、偵查中所述：替吳媛玉運送海洛因沒有酬勞，但被
    告會拿一些海洛因給伊吸食，有看到被告把毒品貨款交給吳
    媛玉；替吳媛玉送毒品約20次，每次收錢交給被告（臺灣南
    投地方法院檢察署91年偵字第1557號偵查卷第16-18頁、第
    51 頁）；及證人吳媛玉所述：扣案海洛因是伊交給丙○○
    要賣的（上開偵查卷第54頁）之情節大致相符，並有扣案之
    第一級毒品海洛因合計8包、殘餘海洛因之塑膠袋1只、分裝
    袋181個足資佐證。又扣案之海洛因合計8包，經送鑑定結果
    ，確實均含有第一級毒品海洛因成分，有法務部調查局91年
    6 月12日調科壹字第970001731、000000000號鑑定通知書影
    本各一紙可稽。至於證人吳媛玉雖於97年4月22日偵查中改
    稱：沒有請被告賣毒品，被告拿給伊的錢是清償欠款云云（
    偵查卷第19頁），惟本院斟酌吳媛玉與本案有利害關係，此
    應係吳媛玉迴護被告及推卸自己刑責之說詞，不足採信。從
    而，被告之自白核與其他證據相符，本案事證明確，被告犯
    行堪以認定。
二、查被告丙○○行為後，刑法及刑法施行法業於94年2月2日經
    總統以命令修正公布，並於95年7月1日施行，參酌最高法院
    95年5月23日刑事庭第8次會議決議，修正後刑法第2條第1項
    之規定，係規範行為後法律變更所生新舊法律比較適用之準
    據法，於新刑法施行後，應適用修正後刑法第2條第1項之規
    定，為「從舊從輕」之比較。另於比較時應就罪刑有關之共
    犯、未遂犯、想像競合犯、牽連犯、連續犯、結合犯，以及
    累犯加重、自首減輕暨其他法定加減原因（如身分加減）與
    加減比例等一切情形，本於統一性及整體性原則，綜其全部
    罪刑之結果而為比較：
  (一)罰金刑部分：被告行為後，刑法第33條第5款業已修正施行
    ；修正後刑法第33條第5款規定「罰金：新臺幣1,000元以上
    ，以百元計算之。」，與修正前刑法第33條第5款規定「罰
    金：1元以上」不同。比較新舊法結果，以舊法較有利於行
    為人。
  (二)連續犯部分：被告行為後，刑法第56條連續犯之規定，業已
    修正刪除，並於95年7月1日施行，則被告之犯行，因行為後
    新法業已刪除連續犯之規定，此刪除雖非犯罪構成要件之變
    更，但顯已影響行為人刑罰之法律效果，自屬法律有變更，
    依新法第2條第1項規定，比較新、舊法之結果，應以舊法較
    為有利於行為人。
  (三)刑法第59條酌減及第64條第2項、第65條第2項死刑、無期徒
    刑減輕之範圍等規定亦經修正，此部分之修正雖非犯罪構成
    要件之變更，但顯已影響行為人刑罰之法律效果，自屬法律
    有變更，比較新、舊法結果，修正前之規定較有利於被告。
  (四)依前開所述，經綜合比較之結果，95年7月1日修正施行之新
    法，並未較有利於行為人，自應適用行為時即修正前之規定
    處斷。另修正後刑法第28條變更部分，此法條部分並未涉及
    刑罰法令，僅係文字之修正，不生新舊法比較之問題，併此
    敘明。
三、查海洛因係毒品危害防制條例第2條第2項第1款所定之第一
    級毒品，依法不得持有、轉讓或販賣。核被告丙○○所為，
    係犯毒品危害防制條例第4條第1項之販賣第一級毒品罪。被
    告持有第一級毒品海洛因之低度行為，為販賣第一級毒品海
    洛因之高度行為所吸收，不另論罪。被告與吳媛玉、吳育成
    間，有犯意聯絡及行為分擔，均為共同正犯。被告先後販賣
    第一級毒品海洛因20次，時間緊接，方法相同，所犯為犯罪
    構成要件相同之罪名，顯係基於概括之犯意反覆為之，為連
    續犯，應依修正前刑法第56條以一罪論，惟販賣第一級毒品
    罪之法定本刑為死刑或無期徒刑，依法不得加重。又被告販
    賣第一級毒品予他人施用，固戕害他人之身心，危害國人健
    康，但本院斟酌其係受吳媛玉指使而為本件犯行，販毒之數
    量不多，與販賣毒品之數量達數公斤以上大盤商之危害情形
    不同，販賣時間亦非甚長，且所得金額不大，與一般大規模
    販毒行為，顯然有別，如對被告販賣第一級毒品犯行部分量
    處最輕之法定本刑即死刑或無期徒刑，誠屬法重情輕，客觀
    上顯然足以引起一般人之同情，衡情尚有可憫恕之處，爰依
    刑法第59條規定予以減輕其法定刑。爰審酌被告明知毒品戕
    害身心，向為政府嚴令禁止流通之違禁物，竟貪圖利益，任
    意販賣，加速毒品流通，戕害國人身心健康，惟其犯罪所得
    不高，且犯後坦承犯行，深具悔意等一切情狀，量處如主文
    所示之刑。
四、沒收部分：
  (一)按查獲之第一、二級毒品，不問屬於犯人與否，均沒收銷燬
    之，毒品危害防制條例第18條第1項前段定有明文。查扣案
    之第一次查獲之第一級毒品海洛因4包（合計淨重2.82公克
    、包裝重1.59公克）、第二次查獲之第一級毒品海洛因4 包
    （袋上標示Ｈ (＋)，合計淨重4.57公克、包裝重1.08公克
    ），經送鑑定結果，均確含第一級毒品海洛因成分，業如前
    述，及扣案之殘餘海洛因之塑膠袋1只，包裝袋因與其內之
    毒品業已無法析離，應將之同視為第一級毒品，從而不問屬
    於犯人與否，爰併依上開規定宣告沒收銷燬之。而鑑驗所耗
    損之毒品，既已費失，自無庸宣告沒收銷燬。
  (二)次按共同正犯之犯罪所得，因係合併計算，為避免執行時發
    生重複沒收之情形，故各共同正犯之間係採連帶沒收主義，
    於裁判時僅諭知連帶沒收，不得就全體共同正犯之總所得，
    對各該共同正犯分別重複諭知沒收；又按販賣毒品所得之對
    價，不問其中何部分屬於成本，何部分屬於犯罪所得之財物
    ，應均予沒收，有最高法院95年臺上字第1781號判決要旨及
    65年度第5次刑庭庭推總會議決議意旨可資參照。查被告與
    吳媛玉、吳育成於所列時間、地點，共同販賣第一級毒品海
    洛因等情，已詳如前述，其等共同販賣所得計6,100元（以
    最有利被告之方式，即以300元販賣19次、以400元販賣1次
    之方式計算），應依毒品危害防制條例第19條第1項之規定
    連帶追繳沒收，如全部或一部不能沒收時，以其財產抵償之
    。
  (三)扣案之分裝袋181個為共犯吳媛玉所有、供分裝海洛因所用
    ，業據吳媛玉供承在卷，爰依刑法第38條第1項第2款之規定
    ，併予宣告沒收。
據上論斷，應依刑事訴訟法第299條第1項前段，毒品危害防制條
例第4條第1項、第18條第1項前段、第19條第1項，刑法第11條、
第2條第1項前段、第28條、第38條第1項第2款，修正前刑法第56
條、第59條，判決如主文。
本案經檢察官甲○○到庭執行職務。
中      華      民      國    97   年    8   月   25   日
                  刑事庭  審判長法  官  管安露
                                法  官  陳順輝
                                法  官  李宛玲
以上正本係照原本作成。
如不服本判決，應於判決送達之翌日起10日內提出上訴狀於本院
（須附繕本）。
中      華      民      國    97   年    8   月   26   日
                                書記官  莊茹茵
論罪條文：
毒品危害防制條例第4條第1項
製造、運輸、販賣第一級毒品者，處死刑或無期徒刑；處無期徒
刑者，得併科新臺幣1千萬元以下罰金。


司法院資訊處製作；財團法人民間司法改革基金會備份。
